ACORDAO-COMPLETO-2352907

ACÓRDÃO 932/2019 ATA 13/2019 - PLENÁRIO

VISTOS, relatados e discutidos estes autos de recurso de revisão interposto por André Luiz Ceciliano (CPF XXX.396.397-XX) contra o Acórdão 8642/2011-TCU-Segunda Câmara que julgou irregulares suas contas, condenou-o ao recolhimento do débito apurado e aplicou-lhe multa, com fundamento nos arts. 1º, inciso I, 16, inciso III, alínea c, 19, caput, 23, inciso III, 26 da Lei 8.443/1992, c/c o art. 214, inciso III, alínea a, do Regimento Interno.
	ACORDAM os Ministros do Tribunal de Contas da União, reunidos em Sessão Plenária, ante as razões expostas pelo Relator, em:
9.1.  não conhecer do presente recurso de revisão, com fundamento no art. 32, inciso III e art. 35, inciso III, da Lei 8.443/1992, c/c art. 288, inciso III e § 2º do Regimento Interno do TCU
9.2. dar ciência ao recorrente, à Prefeitura Municipal de Paracambi/RJ e aos demais  órgãos e entidades interessados do teor da presente decisão, encaminhando-lhes cópia, bem como informando-lhes que os respectivos relatório e voto podem ser consultados em www.tcu.gov.br/acordaos, nos termos do Memorando-Circular Segecex 45/2017, de 25/8/2017.

Recurso de revisão contra decisão que julgou as contas do recorrente irregulares e o condenou em débito e ao pagamento de multa em razão de irregularidades no convênio de repasse para aquisição de três unidades móveis de saúde - UMS

Prefeitura Municipal de Paracambi/RJ

3. Responsáveis/recorrentes: 
3.1. Responsáveis: André Luiz Ceciliano (CPF XXX.396.397-XX), Planam Indústria, Comércio e Representação Ltda. (CNPJ 37.517.158/0001-43) e Cleia Maria Trevisan Vedoin (CPF XXX.425.761-XX)
3.2. Recorrente: André Luiz Ceciliano (CPF XXX.396.397-XX)

13.1. Ministros presentes: José Mucio Monteiro (Presidente), Walton Alencar Rodrigues, Augusto Nardes, Raimundo Carreiro (Relator), Ana Arraes e Vital do Rêgo.
13.2. Ministro-Substituto convocado: Augusto Sherman Cavalcanti.
13.3. Ministros-Substitutos presentes: Marcos Bemquerer Costa e Weder de Oliveira.

ACORDAO-COMPLETO-2558945

Acórdão 2486/2022 - Plenário

ACORDAO-COMPLETO-2449441

Acórdão 483/2022 - Plenário

ACORDAO-COMPLETO-2391479

Acórdão 441/2020 - Plenário

ACORDAO-COMPLETO-2354434

Acórdão de Relação 1128/2019 - Plenário

Acórdão de Relação

André Luiz Ceciliano

RAIMUNDO CARREIRO

Versam os autos sobre recurso de revisão interposto por André Luiz Ceciliano (CPF XXX.396.397-XX) contra o Acórdão 8642/2011-TCU-Segunda Câmara que julgou irregulares suas contas, condenou-o ao recolhimento do débito apurado e aplicou-lhe multa, com fundamento nos arts. 1º, inciso I, 16, inciso III, alínea c, 19, caput, 23, inciso III, 26 da Lei 8.443/1992, c/c o art. 214, inciso III, alínea a, do Regimento Interno, nos seguintes termos:
9.1. julgar irregulares as presentes contas;
9.2. condenar o responsável André Luiz Ceciliano, ex-Prefeito, solidariamente com a empresa Planam Indústria, Comércio e Representação Ltda. e com sua Sócia-administradora Cleia Maria Trevisan Vedoin ao pagamento das importâncias de R$ 8.235,61 (oito mil duzentos e trinta e cinco reais e sessenta e um centavos) e R$ 51.586,89 (cinquenta e um mil quinhentos e oitenta e seis reais e oitenta e nove centavos) , fixando-lhes o prazo de 15 (quinze) dias, a contar da notificação, para que comprovem, perante este Tribunal, o recolhimento das referidas quantias aos cofres do Fundo Nacional de Saúde - FNS, acrescida dos devidos encargos legais, a contar, respectivamente, de 18/1/2005 e 3/1/2005, até a data do efetivo recolhimento, na forma da legislação em vigor;
9.3. aplicar ao responsável André Luiz Ceciliano a multa prevista no art. 57 da Lei 8.443/1992, no valor de R$ 5.000,00 (cinco mil reais) , fixando-lhe o prazo de 15 (quinze) dias, a contar da notificação, para que comprove, perante o Tribunal, o recolhimento da referida quantia aos cofres do Tesouro Nacional, atualizada monetariamente, a contar da data deste acórdão até a data do efetivo pagamento, na forma da legislação em vigor;
9.4. aplicar à empresa Planam Indústria, Comércio e Representação Ltda. e à sua Sócia-administradora Cleia Maria Trevisan Vedoin a multa prevista no art. 57 da Lei 8.443/1992, em valores individuais de R$ 3.000,00 (três mil reais) , fixando-lhes o prazo de 15 (quinze) dias, a contar da notificação, para que comprovem, perante o Tribunal, o recolhimento das referidas quantias aos cofres do Tesouro Nacional, atualizada monetariamente, a contar da data deste acórdão até a data do efetivo pagamento, na forma da legislação em vigor;
9.5. autorizar, desde logo, nos termos do art. 28, inciso II, da Lei 8.443/1992, a cobrança judicial das dívidas, caso não atendidas as notificações;
9.6. encaminhar cópia deste Acórdão, acompanhado do Relatório e do Voto que o fundamentam ao Procurador-Chefe da Procuradoria da República no Estado do Rio de Janeiro, ao Fundo Nacional da Saúde - FNS, ao Departamento Nacional de Auditoria do Sistema Único de Saúde - Denasus, à Controladoria-Geral da União - CGU, ao Tribunal de Contas do Estado do Rio de Janeiro e ao Ministério Público daquele Estado.
2.	Em face do disposto no acórdão acima transcrito, desacompanhado de qualquer documentação, o Sr. André Luiz Ceciliano, com fundamento no inciso III do art. 35 da Lei 8.443/1992, interpôs recurso de revisão (peça 191) , cujas razões podem ser resumidas nos seguintes pontos:
a)	o Acórdão 6829/2014-TCU-Segunda Câmara, também decorrente da operação 'Operação Sanguessuga', o eximiu o recorrente de culpa (p. 2) ;
c)	não houve prejuízo ao Município de Paracambi/RJ (p. 2) ;
d)	há elementos nos autos que o inocentam e demonstram a falha na dosimetria da pena ou na aplicação do princípio da proporcionalidade (p. 2) ;
e)	não houve participação direta sua na aquisição das três unidades móveis de saúde (p. 2-3) ;
f)	houve prescrição da pretensão punitiva, uma vez que a citação válida do recorrente ocorreu 5 anos após a assinatura do convênio (p. 3-4, item III.1) ;
g)	o processo é nulo, pois a análise relativa a prescrição da pretensão punitiva não foi reconhecida como contradição pelo acórdão embargado, confrontando, assim, os artigos 169 e 212 do Regimento Interno (p. 3-4, item III.1) ; 
h)	houve inconsistência dos preços praticados para fins de análise do superfaturamento, uma vez que os valores de aquisição das unidades móveis de saúde, objeto do convênio em análise, estavam dentro dos parâmetros razoáveis de mercado e eram produtos de qualidade (p. 4, item III.2) ;
i)	houve omissão do órgão julgador, uma vez que não considerou que os veículos adquiridos eram movidos à diesel, conforme consta das notas fiscais acostadas aos autos (p. 5-6, item III.2) ;
3.	Ao final, requereu a concessão do efeito suspensivo do acórdão condenatório (p. 6, item IV) , a nulidade do processo e, alternativamente, a reforma do acórdão combatido. 
4.	Diante das razões do recurso resumidas acima, a Secretaria de Recursos (Serur) , exarou entendimento nos seguintes termos (peça 194) :
	(...) 
	Trata-se de Tomada de Contas Especial constituída em decorrência da conversão de Representação autuada no Tribunal a partir de Relatório de Fiscalização realizada em conjunto pelo Departamento Nacional de Auditoria do Sistema Único de Saúde - Denasus e Controladoria-Geral da União - CGU na Prefeitura Municipal de Paracambi/RJ, tendo por objetivo avaliar a execução do Convênio 795/2004 (Siafi 504345) , mediante o qual o Ministério da Saúde transferiu recursos federais àquele Município, para aquisição de três Unidades Móveis de Saúde - UMS. 
	A mencionada fiscalização decorreu da 'Operação Sanguessuga', que descobriu esquema de fraude e corrupção na execução de convênios celebrados pelo Ministério da Saúde para aquisição de ambulâncias. A autuação e conversão da Representação em Tomada de Contas Especial foram autorizadas pelo Acórdão 24511/2007-TCU-Plenário, proferido na Sessão de 21/11/2007. 
	Em síntese, especificamente em relação ao Sr. André Luiz Ceciliano, então Prefeito Municipal de Paracambi/RJ, restou configurado nos autos o superfaturamento na aquisição, transformação e fornecimento de equipamentos de unidades móveis de saúde, conforme consta do voto condutor do acórdão condenatório (peça 10, p. 28, itens 8 e 10) .
	Dessa forma, os autos foram apreciados por meio do Acórdão 8642/2011-TCU-Segunda Câmara (peça 10, p. 30-31) , que julgou irregulares as contas do responsável e lhe aplicou débito solidário e multa.
	Irresignado, em face da decisão original, o recorrente opôs embargos de declaração (peça 29) , os quais foram conhecidos, porém, no mérito, rejeitados pelo Acórdão 3294/2016-TCU-Segunda Câmara (peça 53) .
	Em seguida, interpôs recurso de reconsideração (peça 72) , sendo conhecido, porém, no mérito, desprovido pelo Acórdão 3505/2018-TCU-Segunda Câmara (peça 114) .
	Novos embargos foram opostos pelo recorrente, desta vez contra o Acórdão 3505/2018-TCU-Segunda Câmara (peça 131) , os quais foram conhecidos e rejeitados, no mérito, por meio do Acórdão 7930/2018-TCU-Segunda Câmara (peça 136) .
	Contra essa última decisão, opôs também embargos de declaração (peça 160) , que foram conhecidos, porém, no mérito, rejeitados pelo Acórdão 12144/2018-TCU-Segunda Câmara (peça 166) .
	Neste momento, o responsável interpõe recurso de revisão (peça 191) , com fundamento no inciso III do art. 35 da Lei 8.443/1992, (...) 
	O recurso de revisão constitui-se em uma espécie recursal em sentido amplo, verdadeiro procedimento revisional, com índole jurídica similar à ação rescisória, que objetiva a desconstituição da coisa julgada administrativa. Além dos pressupostos de admissibilidade comuns a todos os recursos - tempestividade, singularidade e legitimidade -, o recurso de revisão requer o atendimento dos requisitos específicos indicados nos incisos do art. 35 da Lei 8.443/1992: I - erro de cálculo; II - falsidade ou insuficiência de documentos em que se tenha fundamentado o acórdão recorrido; e III - superveniência de documentos novos com eficácia sobre a prova produzida.
	Do exame do recurso constata-se que o recorrente se limitou a invocar hipótese legal compatível com o recurso de revisão, sem, contudo, satisfazê-la materialmente.
	Em seu expediente, o responsável busca reexaminar matéria fática e jurídica já apreciada nos autos.  No entanto, tal procedimento somente seria possível no âmbito de análise de recurso ordinário, qual seja, recurso de reconsideração, modalidade recursal já utilizada nos presentes autos (peça 72) , prevista no art. 33 da Lei 8.443/1992.
	Nesse sentido, importa destacar que o recorrente reitera, em grande medida, argumentos já apresentados e analisados no citado recurso de reconsideração (peças 114-116) . Tais argumentos foram apreciados nos termos do Acórdão 3505/2018-TCU-Segunda Câmara (peça 114) , que conheceu do apelo e negou provimento ao pleito. 
	Repise-se que meros argumentos e teses jurídicas representam elementos ordinários que somente justificariam o seu exame em sede de recurso de reconsideração e que entendimento diverso iria descaracterizar a natureza excepcional e revisional do recurso de revisão, que se assemelha à ação rescisória no âmbito do processo civil 
	Superado este exame, resta prejudicado o pedido para concessão de efeito suspensivo com base em fumus boni iuris e periculum in mora, pois não se verificam condições de admissibilidade para o próprio recurso interposto. Por óbvio, como o recurso não merece conhecimento, não há que se falar em efeito suspensivo com base em cautelar.
	Quanto à alegação de prescrição da pretensão punitiva (peça 191, p. 3, item III.1) , verifica-se que foi suscitada pelo recorrente no âmbito do recurso de reconsideração (peça 72, p. 5-8) , questão que foi devidamente examinada pela Relatora Recursal (voto condutor do recurso de reconsideração, peça 115, itens 5-8) . Ante o exposto, o recurso não atende aos requisitos específicos de admissibilidade do recurso de revisão estabelecidos no artigo 35 da Lei 8.443/1992.
3.	CONCLUSÃO DA INSTRUÇÃO PRELIMINAR 
	Em virtude do exposto, propõe-se:
	3.1 não conhecer do recurso de revisão interposto por André Luiz Ceciliano, por não atender aos requisitos específicos de admissibilidade, nos termos do artigo 35 da Lei 8.443/92, c/c artigo 288 do RI/TCU;
	3.2 encaminhar os autos ao gabinete do relator competente para apreciação do recurso;
	3.3 à unidade técnica de origem dar ciência ao recorrente e aos órgãos/entidades interessados do teor da decisão que vier a ser adotada, encaminhando-lhes cópia, bem como informando-lhes que os respectivos relatório e voto podem ser consultados em www.tcu.gov.br/acordaos, nos termos do Memorando-Circular Segecex 45/2017, de 25/8/2017.
5.	O ilustre titular da Unidade Técnica, em despacho constante da peça 196 manifestou-se de acordo com as conclusões acima transcritas. 
6.	O presente processo constou da pauta da Sessão Plenária de 16/04/2019 para a apreciação em relação (art. 143 do Regimento Interno) , entretanto, o advogado do recorrente (peça 200) requereu com sucesso a retirada do processo da referida pauta para produzir sustentação oral.
	É o Relatório.

Roberta Maria Rangel (OAB/DF 10.792), Daiane Mângia Furtado (OAB/DF 21.920), Vitor Lobo Morais (OAB/PE 46.765), José Durvalino Romão (OAB/PE 9.787) e outros

Não atuou

TOMADA DE CONTAS ESPECIAL. ACÓRDÃO 8.642/2011-TCU-2ª CÂMARA. IRREGULARIDADES EM CONVÊNIO. SUPERFATURAMENTO NA AQUISIÇÃO DE UNIDADE MÓVEL DE SAÚDE. IMPROCEDÊNCIA DAS ALEGAÇÕES DE DEFESA DOS RESPONSÁVEIS E DAS RAZÕES DE JUSTIFICATIVA DO EX-PREFEITO. IRREGULARIDADE, DÉBITO E MULTA. RECURSO DE REVISÃO. AUSÊNCIA DOS REQUISITOS DE ADMISSIBILIDADE. NÃO CONHECIMENTO. CIÊNCIA AO INTERESSADO.

TOMADA DE CONTAS ESPECIAL (TCE)

Secretaria de Recursos - Serur

Conforme demonstra a Secretaria de Recursos (Serur) , em sede de exame preliminar de admissibilidade, o apelo não pode ser conhecido à vista do descumprimento dos requisitos previstos nos arts. 32, inciso III, e 35, inciso III, da Lei nº 8.443/92.
2.	O recurso interposto não veio acompanhado de documentos novos com eficácia sobre as provas produzida no feito que o levou à condenação ao recolhimento solidário do débito, ao reconhecimento da irregularidade de suas contas e à aplicação de multa em seu desfavor.
3.	Também não foi apontada insuficiência do conjunto probatório ou falsidade de quaisquer provas, muito menos erro de cálculo que não tenha sido discutido adequadamente nos fundamentos do voto recorrido. 
4.	A leitura conjunta dos autos e da peça apresentada pelo recorrente permite concluir que ele  apenas busca obter um reexame deste Tribunal das argumentações que apresentou no recurso de reconsideração (peças 114-116) , o que também inclui a alegação de prescrição da pretensão punitiva (peças 72, p. 5-8; e 191, p. 3, item III.1) .
5.	Considerando prejudicado o pedido para concessão de efeito suspensivo por razões lógicas, em face de todo o exposto e sem prejuízo de incorporar os argumentos convergentes às presentes razões de decidir, acolho sua proposta uniforme da Unidade Técnica e Voto por que seja adotado o Acórdão que ora submeto à apreciação deste Plenário.
TCU, Sala das Sessões Ministro Luciano Brandão Alves de Souza, em 24 de abril de 2019.
RAIMUNDO CARREIRO 
Relator